【裁判字號】    98,易,3404
【裁判日期】    990520
【裁判案由】    誣告
【裁判全文】
臺灣臺北地方法院刑事判決              98年度易字第3404號
公  訴  人  臺灣臺北地方法院檢察署檢察官
被      告  甲○○
上列被告因誣告案件，經檢察官提起公訴（98年度偵字第23010
號）及移送併辦（臺灣苗栗地方法院檢察署99年度偵字第268 號
），本院判決如下：
    主  文
甲○○未指定犯人，而向該管公務員誣告犯罪，處有期徒刑肆月
，如易科罰金，以新臺幣壹仟元折算壹日。
    事  實
一、甲○○因承攬惠元環境資源股份有限公司（下稱惠元公司）
    向國立聯合大學（下稱聯合大學）所承包之「八甲校區景觀
    工程規劃設計技術服務案」，為保證履行上開承攬工作，乃
    於民國96年12月6 日，在國道3 號高速公路關西休息站，簽
    發付款人為臺北國際商業銀行（已更名為永豐商業銀行）龍
    江分行、面額新臺幣（下同）65萬元、發票日期為民國97年
    3 月5 日、票號QM0000000 號之支票1 紙（未載受款人，下
    稱65萬元支票），交予惠元公司苗栗地區負責人乙○○收執
    。詎甲○○與惠元公司生有糾紛，竟因不欲使65萬元支票兌
    現，乃基於誣告不特定人之犯意，於97年10月15日（起訴書
    誤載為98年3 月5 日）至永豐商業銀行龍江分行，以65萬元
    支票在辦公室遺失為由，辦理掛失止付，並填具遺失票據申
    報書、票據掛失止付通知書，轉請警察機關協助偵查侵占遺
    失物罪嫌，而由臺灣票據交換所於98年3 月10日轉由苗栗縣
    政府警察局苗栗分局偵辦，誣告不特定之執票人涉犯侵占遺
    失物罪嫌。嗣經執票人乙○○經由合作金庫商業銀行敦化分
    行提示65萬元支票請求付款遭到退票，始查悉上情。
二、案經苗栗縣政府警察局苗栗分局報請臺灣臺北地方法院檢察
    署檢察官偵查起訴及臺灣苗栗地方法院檢察署檢察官移送併
    辦。
    理  由
一、下述用以認定被告甲○○犯罪之被告以外之人於審判外之言
    詞或書面陳述而具有傳聞證據性質者，因當事人對證據能力
    均不爭執，且未於言詞辯論終結前聲明異議，本院審酌此等
    證據資料製作時之情況，並無違法不當及證明力明顯過低之
    瑕疵，認為以之作為證據應屬適當，爰逕依刑事訴訟法第15
    9 條之5 規定，認均有證據能力。
二、訊據被告固不否認有簽發65萬元支票，惟矢口否認有將之交
    付予乙○○，辯稱：惠元公司在96年間就開始退票，伊不可
    能在該時候還願意交付65萬元支票作為履約保證，而且伊所
    承攬惠元公司之工程均已完工，沒有交付保證支票之必要。
    伊開立65萬元支票是要向他人借錢，後來沒有必要，就把支
    票放在皮夾，不知是哪時候遺失云云。經查：
（一）被告於本院審理中固坦承有簽發65萬元支票，然其於檢察
      官偵查時，則先供稱：65萬元支票上之印章不是伊所蓋用
      ，懷疑可能是乙○○擅自盜用印章云云（偵卷第43-44 頁
      ）；繼又供稱：伊沒有印象有開立65萬元支票云云（偵卷
      第80頁）。參諸65萬元支票與被告先前所開立付款人為臺
      北國際商業銀行（已更名為永豐商業銀行）龍江分行、面
      額34萬元、發票日期為民國96年10月20日、受款人乙○○
      、票號QM0000000 號之支票1 紙（偵卷第45頁），其金額
      部分均為書寫為「....萬元正」，並在金額部分蓋用印章
      ，簽發票據模式甚為雷同，且與證人乙○○證述情節相符
      ，足見該二張支票均為被告親自簽發無誤，是被告於本院
      審理時所坦承有簽發65萬元支票一事，應屬事實，核先敘
      明。
（二）有關被告確有將65萬元支票交予證人乙○○收執，證人乙
      ○○並曾告知被告要兌現該支票等事實，業據證人乙○○
      具結證稱：65萬元支票係被告於96年12月6 日，在國道3
      號高速公路關西休息站交給伊，要作為被告承攬惠元公司
      工作之保證票據，後來在98年2 月19日65萬元支票快要到
      期前，伊還曾與被告相約在臺北市○○路○段漢堡王速食
      店碰面，伊當場表示要提示該支票等語在卷（偵卷第57-5
      8 頁），核與證人嚴慶宏證稱：被告確有因為承攬惠元公
      司工作而要交付保證金，伊後來才知道被告是簽支票。伊
      有和被告及乙○○在八德路漢堡王談到65萬元支票，當時
      乙○○有向被告表示要提示該支票，伊也是在當天以惠元
      公司代表人身分將該支票轉讓予乙○○，由乙○○處理惠
      元公司苗栗地區的事務等語（偵卷第78-79 頁）大致相符
      ，且有惠元公司與中錄國際開發有限公司（下稱中錄公司
      ，負責人為被告）合約書附卷可稽（偵卷第17頁），足見
      被告確有因中錄公司承攬惠元公司工作而交付65萬元支票
      之事。
（三）被告雖辯稱：惠元公司已經退票，伊不可能交付保證票據
      給惠元公司云云。惟查，由被告與證人乙○○、嚴慶宏分
      別為中錄公司、惠元公司實際執行事務之人，並在上開2
      家公司簽訂承攬契約後，再以個人票據或資金進行承攬工
      作，可知雙方在該承攬事件履行過程，確有公司與個人財
      務混用之情形，已難僅憑惠元公司曾經退票之事實，即認
      被告必然不願開立票據予惠元公司。再者，證人乙○○證
      稱：65萬元支票開立時，因為不知道受款人要填誰，所以
      沒有記載受款人等語（偵卷第58頁），佐以65萬元支票並
      無書立受款人，且其後確由惠元公司轉讓予證人乙○○等
      事實，可知被告與證人乙○○在簽發及收執票據時，即有
      意避免以惠元公司為持票人加以兌現之意，益徵惠元公司
      退票與否，應與被告願否交付65萬元支票無關，被告上開
      辯解顯屬無稽。
（四）被告雖又辯稱：伊所承攬惠元公司承包聯合大學之工程已
      經全部完工，不可能交付65萬元支票作為履約保證云云。
      然查，在證人乙○○指稱收到65萬元支票之96年12月6 日
      前，惠元公司所承包聯合大學之工程尚未全數完工等事實
      ，有亞新工程顧問股份有限公司97年3 月31日、97年4 月
      8 日、97年6 月23日之備忘錄各1 份、國立聯合大學96年
      12月20日備忘錄1 份、國立聯合大學97年9 月26日函文暨
      附件會議紀錄1 份、惠元環境資源股份有限公司變更登記
      表及協議書附卷可稽（偵卷第21-23 頁、第24-26 頁、第
      27-29 頁、第30-32 頁、第33-35 頁、第36-40 頁），其
      內並有被告及證人乙○○與聯合大學共同出席會議之紀錄
      ，可見在96年12月6 日前，被告仍有繼續進行承攬惠元公
      司之工作，是被告自非無交付65萬元票據作為履約保證之
      可能，被告所辯仍不足採。
（五）又被告確有於97年10月15日，親自前往永豐商業銀行龍江
      分行，以65萬元支票在辦公室遺失為由，辦理掛失止付，
      並填具遺失票據申報書、票據掛失止付通知書，轉請警察
      機關協助偵查侵占遺失物罪嫌，而由臺灣票據交換所於98
      年3 月10日轉由苗栗縣政府警察局苗栗分局偵辦之事實，
      亦有臺灣票據交換所98年3 月10日函文、遺失票據申報書
      影本、票據掛失止付通知書影本、掛失止付票據提示人資
      料查報表影本、臺灣票據交換所退票理由單影本、65萬元
      支票正反面影本各1 紙在卷可查（偵卷第11-16 頁），足
      見被告確有未指定犯人而申告他人犯侵占遺失物罪之事實
      。另起訴書認被告係於98年3 月5 日向永豐銀行龍江分行
      掛失，與卷證不符，應予更正，併此敘明。
（六）綜上所述，被告明知65萬元支票已交予證人乙○○收執，
      卻為使之無法兌現，即掛失止付而申告他人犯侵占遺失物
      罪，本案事證明確，被告犯行洵堪認定，應依法論科。
三、核被告所為，係犯刑法第171 條第1 項之未指定犯人誣告罪
    。爰審酌被告前有偽造文書前科，竟又因民事債務糾葛而擅
    自以「遺失」為由辦理掛失止付而誣告不特定人涉犯侵占遺
    失物罪嫌，使偵查機關開啟無益程序，危害執票人權益，且
    犯後飾詞否認，未見悔意，並參酌被告之生活狀況、智識能
    力、犯罪方式、手段、所生危害等一切情狀，量處如主文所
    示之刑，並諭知易科罰金之折算標準。另臺灣苗栗地方法院
    檢察署99年度偵字第268 號移送併辦部分，與起訴事實完全
    相同，茲不贅述，附此敘明。
據上論斷，應依刑事訴訟法第299 條第1 項前段，刑法第171 條
第1 項、第41條第1 項前段，刑法施行法第1 條之1 ，判決如主
文。
本案經檢察官葉惠燕到庭執行職務。
中    華    民    國    99    年    5     月    20    日
                  刑事第七庭  法  官  林勇如
上正本證明與原本無異。
如不服本判決應於收受送達後10日內向本院提出上訴書狀，並應
敘述具體理由；其未敘述上訴理由者，應於上訴期間屆滿後20日
內向本院補提理由書（均須按他造當事人之人數附繕本）「切勿
逕送上級法院」。告訴人或被害人如對於本判決不服者，應具備
理由請求檢察官上訴，其上訴期間之計算係以檢察官收受判決正
本之日期為準。
                              書記官  葉潔如
中    華    民    國    99    年    5     月    20    日
附錄本案論罪科刑法條全文：
中華民國刑法第171 條（未指定犯人誣告罪）
未指定犯人，而向該管公務員誣告犯罪者，處1 年以下有期徒刑
、拘役或300 元以下罰金。
未指定犯人，而偽造、變造犯罪證據，或使用偽造、變造之犯罪
證據，致開始刑事訴訟程序者，亦同。

司法院資訊處製作；財團法人民間司法改革基金會備份。
